最高法院刑事判決　　　　　　九十六年度台上字第一七四四號
上　訴　人　甲○○
　　　　　　　　　　號1樓
上列上訴人因搶奪案件，不服台灣高等法院中華民國九十三年六
月三十日第二審判決（九十三年度上訴字第八九一號，起訴案號
：台灣板橋地方法院檢察署九十一年度偵字第八九五一號），提
起上訴，本院判決如下：
    主  文
上訴駁回。
    理  由
按刑事訴訟法第三百七十七條規定，上訴於第三審法院，非以判
決違背法令為理由，不得為之。是提起第三審上訴，應以原判決
違背法令為理由，係屬法定要件。如果上訴理由狀並未依據卷內
訴訟資料，具體指摘原判決不適用何種法則或如何適用不當，或
所指摘原判決違法情事，顯與法律規定得為第三審上訴理由之違
法情形，不相適合時，均應認其上訴為違背法律上之程式，予以
駁回。本件上訴人甲○○上訴意旨略稱：(一)、上訴人與公司只通
過電話，案發後，曾告知員警以釣魚之方式找出幕後之人，以證
明與公司之人無犯意聯絡，被害人鄧智文於原審亦證述確有此事
，惟原判決對於被害人此項有利於上訴人之陳述，未予採取，復
未說明不採之理由。(二)、原判決就上訴人親自出面取贖之動機如
何，未予明白認定詳加記載。又，上訴人所辯遭公司之人利用，
實非全然無據，原判決認上訴人與公司方面之人為共犯，有違證
據及經驗法則，且所採證據與理由矛盾。(三)、原判決認定上訴人
於原審之抗辯係為圓謊彌縫之說，卻未審酌上訴人之主張，審判
期日未將偵查卷之筆錄，向上訴人宣讀或告以要旨，即採為判決
之基礎。(四)、上訴人與公司之人無犯意聯絡，否則公司為何無派
人接應，而關於新聯盟車行回覆原審之函，為被告以外之人審判
外之陳述，未經上訴人之詰問，即採為不利於上訴人之認定，有
違規定等語。惟查，原判決依憑被害人指訴其看報紙廣告，應徵
工作，上訴人自稱公司之資深學長，藉故駕駛被害人之自用小客
車，行至台北縣三峽鎮○○路三號附近，要求被害人下車協助路
邊停車，當被害人下車欲協助倒退停車之際，上訴人趁被害人不
及防備之機會加速將車駛走，而搶奪該小客車得手，將車藏置在
該山區更僻遠之某處。翌日推由公司「副理」多次打電話恐嚇被
害人稱：須拿錢出來才能贖回車子，否則不願還車等語，上訴人
則出面取款新台幣（下同）三千元，始偕同被害人前往山區取車
，後為獲報之員警查獲等情。與上訴人坦承伊要被害人下車，協
助倒退停車之際，將車駛走，放置山區僻遠之處，翌日向被害人
收取三千元後，與被害人同往山區藏車處取車，經警逮獲，並自
伊身上扣得該三千元等情屬實。因認上訴人有共犯原判決所載之
搶奪、恐嚇取財事實，而撤銷第一審判決，改判仍依刑法修正前
牽連犯之規定，從一重論處上訴人共同意圖為自己不法之所有，
而搶奪他人之動產罪刑，已詳敘其所憑之證據及認定之理由。並
就上訴人否認犯罪，辯稱：伊係依報上廣告打電話去旅行社應徵
司機工作，是該公司人員於民國九十一年五月十三日打電話指示
伊到三峽鎮恩主公醫院前，跟客戶碰面，為客戶開車，被害人是
伊第一個客戶，伊未曾見過公司的人，亦不知公司地址，完全聽
命行事，被害人在山區下車後，伊旋又接到電話指示，要伊逕將
車子開回被害人奶奶家，伊才開車離去，翌日亦是公司要伊去向
被害人收取伊前一天為他開車之薪資三千元，伊實在不明究裡，
不知有恐嚇之事，伊是被公司所騙，同為被害人云云。所辯各節
，如何不合情理，而係畏罪飾卸之詞，要無可信，於理由中，一
一加以指駁說明，從形式上觀察，尚無違背法令之情形存在。按
採證認事乃事實審法院職權之行使，苟與經驗法則及論理法則無
違即不能任意指其違法。上訴人雖主張其於警詢時曾告知員警以
釣魚之方式找出幕後之人，並經被害人於原審證明有其事。然依
其所辯，既未曾見過公司的人，亦不知公司地址，則如何找出幕
後之人。且依其所供與公司連絡之電話號碼，經調閱其通聯紀錄
加以調查，並不能為上訴人有利之認定，原判決已詳加說明其理
由。又上訴人所辯其係遭公司之人利用，無犯意之聯絡，如何與
情理不合，業經原判決說明其理由甚詳，所為論斷，核與經驗法
則及論理法則無違。而其親自出面取贖之動機，乃意圖為自己不
法之所有，原判決事實已予明白認定詳加記載，尚無不合。再審
判期日之訴訟程序，專以審判筆錄為證，刑事訴訟法第四十七條
定有明文。原審於審判期日已就上訴人之前之筆錄向上訴人提示
並告以要旨，詢問上訴人有無意見，上訴人對此表示無意見，有
審判筆錄在卷可稽（見原審卷第一五七頁），其訴訟程序自無違
誤可言。至於上訴人主張其係自己打電話叫車離開山區及隔日自
行前往向被害人取款，公司未派人接應等情，及新聯盟車行函復
原審之內容如何，均與原判決認定上訴人共犯搶奪及恐嚇取財之
罪行，不生影響，原審未傳喚該車行人員到庭給予詰問，並無違
背法令。綜上所述，上訴意旨所指摘原判決違法情事，均係原審
採證認事之職權行使，或係原判決已明白論斷之事項，再為事實
上之爭執，顯與法律規定得為第三審上訴理由之違法情形，不相
適合。依首開說明，其上訴違背法律之程式，應予駁回。另恐嚇
取財未遂部分，係不得上訴第三審法院之案件，此部分之上訴，
亦非法之所許，併予駁回。
據上論結，應依刑事訴訟法第三百九十五條前段，判決如主文。
中　　華　　民　　國　九十六　年    四  　月　  四    日
                      最高法院刑事第四庭
                          審判長法官  莊　登　照
                                法官  洪　明　輝
                                法官  黃　一　鑫
                                法官  林　秀　夫
                                法官  徐　昌　錦
      本件正本證明與原本無異
                                      書  記  官
中　　華　　民　　國　九十六　年　　四　　月　　九　　日
                                                      Ｅ
